臺灣高雄地方法院民事判決  九十年訴字第三三九一號
    原      告  甲○○
    被      告  乙○○
右當事人間請求損害賠償事件，經本院刑事庭裁定移送前來，本院判決如左：
    主    文
被告應給付原告新台幣貳拾陸萬肆仟伍佰陸拾肆元及自民國九十年十二月七日起至清
償日止按年息百分之五計算之利息。
原告其餘之訴駁回。
訴訟費用由被告負擔十分之五，餘由原告負擔。
本判決第一項於原告以新台幣捌萬捌仟貳佰元為被告供擔保後，得假執行；但被告如
於假執行程序實施前，以新台幣貳拾陸萬肆仟伍佰陸拾肆元為原告預供擔保後，得免
為假執行。
原告其餘假執行之聲請駁回。
    事    實
甲、原告方面：
  一、聲明：
      被告應給付原告新台幣（下同）五十一萬七千七百三十五元，及自起訴狀繕本
      送達翌日起至清償日止按年息百分之五計算之利息，並陳明願供擔保，請求宣
      告假執行。
  二、陳述：
      （一）被告與原告係鄰居關係，因停車問題發生爭執，被告乃於民國九十年一
            月十二日晚上十時許，在高雄縣鳳山市○○街三三巷一五號、十七號前
            空地，基於傷害之犯意，從路旁鹽酥雞攤位上拿取非其所有之鐵條一支
            毆打原告，致原告受有前胸溢血（二×二公分；十三×三公分）、腹部
            溢血（五×三公分）、右手尺骨骨折、左臀部溢血（十五×十一公分）
            等傷害。
      （二）原告因被告之傷害行為致受有以下之損害：
            醫療費用：一萬七千七百三十五元。
            減少勞動力之損失：原告原係木雕師傅，未受傷前有專業謀生能力，
              今因被告之傷害致右手尺股受傷不能靈活運用，無法從事精細之木雕
              工作，而原告又無其他謀生計能，按原告受傷前平均每日工作薪資二
              千元，請求被告應給付原告自受傷後不能工作之損失共計二十萬元。
            精神慰藉金：原告因身體受傷，精神肉體所受痛苦甚大，請求賠償非
              財產上損害三十萬元。
            右述各項損害，均係被告不法侵害所生之結果，對於原告自應負損害賠
            償責任，為此乃依侵權行為法律關係提起本件訴訟，請求判令被告應給
            付如訴之聲明所示之損害賠償金額。
  三、證據：
      提出長榮中醫診所診斷證明書、長榮中醫診所醫療費用收據、損傷接骨治療證
      明書、盧家國術館收據、二聖醫院住院費用收據、長庚紀念醫院醫療費用收據
      、承攬工程合約書、工程完成會同驗收證明書等件為證。
乙、被告方面：被告未於言詞辯論期日到場，據其前提出書狀所為聲明及陳述如左：
  一、聲明：求為判決駁回原告之訴，如受不利之判決，請准予供擔保免為假執行。
  二、陳述：
      （一）九十年一月十二日晚間十時許係因原告停車撞壞被告之花盆，引發雙方
            爭吵，由於原告先前曾經飲酒，並先動手毆打被告，被告始出手防衛，
            在扭打中原告欲拿磚頭打被告，被告不得已拿起路邊空心小鐵管予以抵
            抗，且被告遭原告重力一擊，曾造成腦震盪現象，至今仍不時感到頭痛
            。
      （二）原告請求醫藥費部分應扣除建保給付部分，且診斷書費用亦不宜列入。
      （三）原告請求精神慰藉金毫無憑證，且金額過高，其主張不足為採。
  三、證據：未提出書面證據。
丙、本院依職權向財政部台灣省南區國稅局高雄縣分局函查被告財產歸戶資料、向二
    聖醫院函查原告所需復原時間相關資料。
    理    由
一、本件被告經合法通知，未於言詞辯論期日到場，核無民事訴訟法第三百八十六條
    所列各款情形，爰依原告之聲請，由其一造辯論而為判決。
二、按訴狀送達後，原告不得將原訴變更或追加他訴，又不變更訴訟標的，而補充或
    更正事實上或法律上之陳述者，非為訴之變更或追加，民事訴訟法第二百五十五
    條第一項、第二百五十六條分別定有明文。經查，本件原告起訴時就工作入損失
    及精神慰藉金部分，共計請求五十萬元，於訴訟進行中，更正為工作收入損失部
    分請求二十萬元、精神慰藉金部分請求三十萬元，依前揭法條所示，應予准許，
    合先敘明。
三、本件原告主張伊與被告因停車問題發生爭執，被告乃於九十年一月十二日晚上十
    時許，在高雄縣鳳山市○○街三三巷一五號、十七號前空地，基於傷害之犯意，
    從路旁鹽酥雞攤位上拿取非其所有之鐵條一支毆打原告，致原告受有前胸溢血（
    二×二公分；十三×三公分）、腹部溢血（五×三公分）、右手尺骨骨折、左臀
    部溢血（十五×十一公分）等傷害，為此乃依侵權行為之法律關係請求被告應給
    付原告醫療費用一萬七千七百三十五元、減少勞動能力之損失二十萬元、精神慰
    撫金三十萬元及自起訴狀繕本送達翌日起至清償日止按年息百分之五計算之利息
    等語，被告則以因係原告先出手毆打被告，被告才持鐵管抵抗，且被告亦因此受
    有腦震盪之傷害，又原告請求之醫療費用中健保給付部分、證明書費不應計入，
    況原告請求之精神慰撫金毫無憑據又金額過高等語資為抗辯。
四、原告主張被告於上開時日毆打原告，致原告受有前開傷害，被告傷害行為刑事部
    分業經台灣高雄地方法院檢察署檢察官起訴後，經本院處被告有期徒刑三月乙節
    ，有本院九十年度易字第二九八九號刑事判決、診斷證明書等件在卷可稽，並經
    本院核閱前開卷宗屬實，被告復未到庭爭執，堪信為真實。至被告雖辯稱係原告
    先動手毆打，伊才持鐵管抵抗云云，惟原告所受身體傷害有四處，且最長有十五
    公分，被告所為顯係故意傷害行為，所辯不足採信。
五、按因故意或過失，不法侵害他人之權利者，負損害賠償責任；又按不法侵害他人
    之身體或健康者，對於被害人因此喪失或減少勞動能力或增加生活上之需要時，
    應負損害賠償責任。又不法侵害他人之身體、健康、名譽、自由、信用、隱私、
    貞操，或不法侵害其他人格法益而情節重大者，被害人雖非財產上之損害，亦得
    請求賠償相當之金額，民法第一百八十四條第一項前段、第一百九十三條第一項
    及第一百九十五條第一項分別定有明文。本件被告既因傷害行為致原告受有損害
    ，就此自應負侵權行為之損害賠償責任，茲就原告所得請求之損害賠償金額，計
    算如后：
    （一）醫療費用部分：
          原告主張其因遭被告毆傷，共支出醫療費用一萬七千七百三十五元云云，
          固據其提出長榮中醫診所診斷證明書、長榮中醫診所醫療費用收據、二聖
          醫院住院費用明細收據、長庚醫院醫療費用收據、盧家國術館收據等件為
          證，惟被告抗辯原告僅得請求其自付額，並應扣除診斷書費用等語。經核
          原告提出之醫療費用單據，除盧家國術館整治費三千元、膠四千五百元，
          未經醫師診斷，且原告就此中藥或中醫治療之必要性或有效性無法提出相
          當證明，又證明書費一百五十元非原告所受傷害之必要醫療費用，均應予
          剔除外，其餘醫療自付額九千四百十四元均屬係治療上之必要費用，原告
          自得請求被告賠償。又參照全民健康保險法第一條及第三十一條第一項規
          定意旨，可知全民健康保險之開辦，旨在增進全體國民健康，以提供醫療
          保健服務，係以實支實付提供門診或住院診療服務方式為給付，有損害填
          補原則之適用，是被保險人自不得藉由全民健康保險制度獲取不當之利益
          ，侵權行為人之損害賠償責任，雖不因中央健康保險局之給付而免除，惟
          被害人既未實際支出全民健康保險給付之醫療費用，自不得請求該項醫療
          費用，本件原告請求之其餘醫療費用部分，經核均屬全民健康保險給付範
          圍，自非原告實際支出，參照前開說明，原告自不得請求被告給付，是原
          告請求被告給付醫療自付額九千四百十四元，為有理由，其逾此部分之請
          求，依法即屬無據。
    （二）工作收入減少之損失：
          原告主張原從事廟宇木雕工作，日薪以二千元計算云云，並提出八十六年
          間之承攬工程合約書為證。惟查，本件原告所提出之工程承攬合約書距其
          受傷時間已相隔有數年之久，此外復無任何課稅資料可供參核，且其於所
          述每日收入二千元亦未能舉證以實其說，其陳稱每日收入可得二千元云云
          即無足採，本院斟酌其勞動能力狀況，認以其每月收入以勞委會所訂勞工
          最低基本工資一萬六千五百元之標準為適當；又原告陳稱自從受傷後右手
          尺股釘有鋼釘不能動彈，手肘活動即會感覺疼痛，也不能搬運重物，無法
          再繼續從事木雕工作等情，又參酌二聖醫院九一（文理）字第００三號函
          函覆：原告於九十一年一月二十五日拔除骨內鋼釘，應可從事正常工作等
          情，本院衡量原告受傷部位及其工作性質，認原告於療程內既因無法從事
          原工作，亦無從強令其需另覓可得勝任之非勞力性工作，其請求自受傷時
          起即九十年一月十二日起至治療完成即九十一年一月二十五日止，合計十
          二個月又十三日之工作收入減少損失自屬有據，是本件原告因上開傷害之
          應休養期間而致無法從事原有工作所受有之收入損失，計應有二十萬五千
          一百五十元（１６５００Ｘ１２＝１９８０００；１６５００÷３０×１
          ３＝７１５０；１９８０００＋７１５０＝２０５１５０），其於此範圍
          內之請求自屬有據，應予准許，逾此範圍外之請求，即為無據。
    （三）精神慰藉金：
          查原告與被告係因細故發生爭執進而拉扯致原告受傷多處，肉體、精神確
          受有痛苦，本院斟酌原告原為木雕師傅，被告高職畢業，為車體公司作業
          員，被告名下並有建地及房屋各一筆及車輛一部，有財政部南區國稅局高
          雄縣分局高縣資字第０九一０００七九七九號函檢具之被告歸戶財產資料
          在卷可憑，是本院審酌兩造之身分、地位、經濟能力、原告因本件車禍所
          受之身體及精神上痛苦等一切情狀，認原告請求三十萬元尚嫌過高，應予
          核減為五萬元，方屬公允，逾此數額之請求，為無理由。
    （四）綜上所述，原告因受傷所受損害合計二十六萬四千五百六十四元，從而原
          告依據侵權行為之法律關係請求被告賠償二十六萬四千五百六十四元，及
          自起訴狀繕本送達翌日即民國九十年十二月七日起至清償日止按年息百分
          之五計算之利息，洵屬正當，應予准許；其逾此金額之請求，即非有據，
          應予駁回。
六、兩造均陳明願供擔保，聲請宣告假執行，或免為假執行，經核原告勝訴部分，合
    於法律之規定，爰酌定相當之擔保金額宣告之；其餘假執行之聲請，因訴之駁回
    而失所附麗，不予准許。
七、據上論結，本件原告之訴為一部有理由、一部無理由，依民事訴訟法第七十九條
    但書、第三百九十條第二項、第三百九十二條，判決如主文。
中      華      民      國    九十一    年      五      月      三      日
                              臺灣高雄地方法院民事庭
~B審判長法官  沈建興
~B法      官  廖家陽
~B法      官  胡宜如
右為正本係照原本作成。
如不服本判決，應於送達後廿日內，向本院提出上訴狀並表明上訴理由，如於本判決
宣示後送達前即提起上訴者，應於判決送達後十日補提上訴理由書（須附繕本）。
中      華      民      國    九十一    年      五      月      三      日
~B法院書記官  王世雄
